臺灣臺北地方法院刑事判決
111年度審訴字第805號
公  訴  人  臺灣臺北地方檢察署檢察官    
被      告  楊仁行




選任辯護人  李建民律師（法扶律師）  
被      告  王奕臻



選任辯護人  陳育祺律師（法扶律師）            
上列被告因詐欺等案件，經檢察官提起公訴（111年度偵字第465
3、6863號），被告於本院準備程序中就被訴事實為有罪之陳述
，經本院告以簡式審判程序之旨，並聽取當事人之意見後，裁定
改行簡式審判程序，並判決如下：
    主  文
丙○○犯三人以上共同詐欺取財罪，處有期徒刑壹年參月。
甲○○犯如附表二所示之罪，各處如附表二「罪名及宣告刑」欄所
示之刑。應執行有期徒刑柒月。
    事  實
一、丙○○、甲○○依其智識及一般社會生活通常經驗，可知悉有使
    用帳戶收受、提領款項需求之人，概會以自己或關係密切之
    親友帳戶進出，以避免假手他人帳戶之風險或爭議，如非欲
    遂行詐欺取財等財產犯罪，要無要求不熟識之他人提供帳戶
    並代為提領匯入款項之必要，其等足以預見真實姓名年籍不
    詳，綽號「麥可」之人可能從事詐欺犯罪，仍甘冒造成他人
    財產上利益受損之風險，共同意圖為自己不法之所有，基於
    詐欺取財及隱匿特定犯罪所得去向之洗錢之犯意聯絡，由丙○○將其所申設之國泰世華銀行帳號末3碼215號帳戶（帳號詳
    卷，下稱本案國泰世華甲帳戶）、甲○○將其申設之國泰世華
    銀行帳號末3碼429號帳戶（帳號詳卷，下稱本案國泰世華乙
    帳戶）等帳戶資料提供予「麥可」，再由詐騙集團不詳成員
    ，於如附表一所示時間，以所示方式詐騙所示之人，致其等
    陷於錯誤而依指示匯款至所示人頭帳戶，不詳成員再於所示
    時間各轉匯至丙○○、甲○○上開帳戶內，丙○○、甲○○復依「麥
    可」之指示，分別於所示之時間、地點提領各該款項，再將
    領得款項分別上繳予「麥可」或「麥可」指定之不詳男性成
    員，以此方式掩飾特定犯罪所得之本質、來源及去向。
二、案經乙○○訴由桃園市政府警察局八德分局暨屏東縣政府警察
    局刑事警察大隊報請臺灣臺北地方檢察署檢察官偵查起訴。
    理  由
壹、證據能力部分：
　　本案據以認定事實之供述證據，公訴人、被告2人及辯護人
    於本院言詞辯論終結前均未爭執其證據能力，經審酌該等證
    據之取得並無違法，且與本案待證事實具有關聯性，依刑事
    訴訟法第159條之5之規定，自有證據能力；至所引非供述證
    據部分，與本案事實具自然關聯性，且非公務員違背法定程
    序所取得，依同法第158條之4規定反面解釋，亦具證據能力
    。
貳、實體部分：
一、認定事實所憑之證據及理由： 
  ㈠上揭事實，業據被告2人於本院審理時坦承不諱（見本院111
    年度審訴字第805號卷【下稱審訴字卷】第159頁），核與證
    人即各告訴人或被害人於警詢之證述情節相符（人別及卷證
    出處詳見附表一），且有如附表一「證據出處」欄所示之證
    據可佐（證據名稱及卷證出處詳見附表一），足認被告2人
    上開任意性自白確與事實相符，堪以採信。
  ㈡被告2人雖未自始至終參與各階段之犯行，而僅參與提供帳戶
    及提領贓款上繳部分，惟其與詐騙集團不詳成年成員既為詐
    欺告訴人或被害人而彼此分工，參與詐欺取財罪之部分構成
    要件行為，且被告2人所為均係詐欺取財犯行不可或缺之內
    部分工行為，並相互利用其他成員之行為，以共同達成犯罪
    之目的，堪認係在合同意思範圍內，各自分擔犯罪行為之一
    部，並相互利用他人之行為，以達犯罪之目的，且依前論述
    ，被告2人均於主觀上對於參與詐欺犯行之成員含自己達三
    人以上之事，亦屬知悉，自應就所參與犯行，對於全部所發
    生之結果共同負責。
　㈢被告2人依共犯「麥可」指示提領詐得贓款後將之上繳，致款
    項之流向去向不明而無從追查，客觀上已製造該詐欺犯罪所
    得金流斷點，達成隱匿犯罪所得之效果，妨礙該詐欺集團犯
    罪之偵查，自構成洗錢防制法第2條第2款「掩飾或隱匿特定
    犯罪所得之本質、來源、去向、所在、所有權、處分權或其
    他權益者」之洗錢行為甚明。
　㈣綜上，本案事證明確，被告2人犯行均堪認定，俱應依法論科
    。
二、論罪科刑：
  ㈠法律適用：
    核被告丙○○就附表一編號1之1所為，係犯刑法第339條之4第
    1項第2款之三人以上共同詐欺取財罪、洗錢防制法第14條第
    1項之洗錢罪；被告甲○○就附表一編號1之2、編號2所為，均
    係犯刑法第339條之4第1項第2款之三人以上共同詐欺取財罪
    、洗錢防制法第14條第1項之洗錢罪。
　㈡共犯及罪數關係：
  ⒈被告2人與共犯「麥可」等不詳成年成員就上開犯行間，係在
    合同意思範圍內，各自分擔犯罪行為之一部，並相互利用他
    人之行為，以達遂行加重詐欺取財及洗錢之犯行，有犯意聯
    絡及行為分擔，應論以共同正犯。
  ⒉被告2人就告訴人乙○○遭詐欺款項部分之多次提款行為，乃基
    於詐欺取財之單一犯意，時間密接、地點相同，各行為之獨
    立性極為薄弱，在刑法評價上，以視為數個舉動之接續施行
    ，合為包括之一行為予以評價，均屬接續犯，各論以一罪即
    足。
　⒊被告丙○○就附表一編號1之1所為、被告甲○○就附表一編號1之
    2、編號2所為，分別以一行為同時觸犯三人以上共同詐欺取
    財罪及洗錢罪，屬想像競合犯，應依刑法第55條規定，各從
    一重之三人以上共同詐欺取財罪處斷。
  ⒋被告甲○○各次三人以上共同詐欺取財犯行，侵害之財產法益
    不同，犯意各別，行為互殊，應予分論併罰（共2罪）。
　㈢刑之減輕事由之說明：
　　查被告甲○○提供金融帳戶並提領詐得款項上繳之行為固應非
    難，惟其犯後坦承犯行，並與告訴人乙○○調解成立且按期賠
    償中（業已賠償新臺幣【下同】8萬元）及與被害人丁○○自
    行和解並賠償8,000元完畢等情，有本院調解筆錄、和解書
    、匯款申請書及網路銀行轉帳交易擷圖在卷可參（見審訴字
    卷第117至118、147、149、175頁），堪認勉力彌補損害。
    本院審酌上開各情，認被告甲○○上開犯行依刑法第339條之4
    第1項第2款科以最低度刑，仍屬情輕法重，爰依刑法第59條
    規定，就各次犯行均酌減其刑。
　㈣量刑審酌：
　  爰以行為人責任為基礎，審酌被告2人提供金融帳戶及提領
    詐得贓款上繳，使各告訴人或被害人受有財產損害，並危害
    財產交易安全，實屬不該，惟念被告2人犯後終能坦認犯行
    ，且非居於詐欺犯罪主導地位，被告甲○○犯後與告訴人及被
    害人調解、和解成立且勉力賠償（如前述），併參酌各告訴
    人或被害人關於被告2人量刑之意見，兼衡被告丙○○審理時
    自述大學畢業之智識程度、離婚、現為外送員、月收入不固
    定、需扶養3名未成年子女等生活狀況；被告甲○○審理時自
    述商科畢業、離婚、現於禮儀公司上班、月收入3萬元、需
    扶養1名未成年子女等生活狀況（見審訴字卷第106頁），暨
    其等犯罪動機、目的、手段、參與情節、各告訴人被詐欺之
    金額高低（被告2人提領金額高低）及素行等一切情狀（被
    告2人均於本院審理時坦承前揭罪名，是就其等所犯洗錢防
    制法部分，原應減輕其刑，然其等就上開犯行均係從一重論
    處三人以上共同詐欺取財罪，是此部分想像競合輕罪得減刑
    部分，本院量刑時併予審酌），各量處如主文第1、2項所示
    之刑。另考量被告甲○○所為上揭犯行手法近似、相隔時間非
    長、所侵害法益之同質性高、數罪對法益侵害之加重效應較
    低等不法及罪責程度，定其應執行如主文第2項所示（得易
    服社會勞動）。
三、沒收之說明：
　　被告2人於審理時均堅稱就本案犯行未獲得任何報酬等語，
    卷內亦無積極事證可認被告2人已取得本案報酬，而其等提
    領詐得款項上繳後即對之無處分權限，爰不予宣告沒收犯罪
    所得。
據上論斷，應依刑事訴訟法第273條之1第1項、第299條第1項前
段（依法院辦理刑事訴訟案件應行注意事項第159點，判決書據
上論結部分，得僅引用應適用之程序法條），判決如主文。
本案經檢察官鄭東峯提起公訴，檢察官謝雨青到庭執行職務。
中　　華　　民　　國　　111 　年　　9 　　月　　 7　　日
                  刑事第二十庭  法  官  賴鵬年  
上正本證明與原本無異。 
如不服本判決應於收受送達後20日內向本院提出上訴書狀，並應
敘述具體理由；其未敘述上訴理由者，應於上訴期間屆滿後20日
內向本院補提理由書（均須按他造當事人之人數附繕本）「切勿
逕送上級法院」。告訴人或被害人如對於本判決不服者，應具備
理由請求檢察官上訴，其上訴期間之計算係以檢察官收受判決正
本之日期為準。 因疫情而遲誤不變期間，得向法院聲請回復原
狀。
                                書記官  林意禎
中　　華　　民　　國　　111 　年　　9 　　月　　7 　　日

附錄本案論罪科刑法條全文：
中華民國刑法第339條之4
犯第339條詐欺罪而有下列情形之一者，處1年以上7年以下有期
徒刑，得併科1百萬元以下罰金：
一、冒用政府機關或公務員名義犯之。
二、三人以上共同犯之。
三、以廣播電視、電子通訊、網際網路或其他媒體等傳播工具，
    對公眾散布而犯之。
前項之未遂犯罰之。
洗錢防制法第14條
有第二條各款所列洗錢行為者，處7年以下有期徒刑，併科新臺
幣5百萬元以下罰金。
前項之未遂犯罰之。
前二項情形，不得科以超過其特定犯罪所定最重本刑之刑。
附表一：
編號  告訴人/被害人 詐騙方式、時間、金額及第一層人頭帳戶（帳號詳卷） 轉匯時間、金額及第二層人頭帳戶（帳號詳卷） 再轉匯時間、金額及第三層人頭帳戶 提領時間、地點及金額 證據出處 1 1之1 周宵雲 （提告） 詐騙集團不詳成員於110年5月20日上午10時許，佯裝為警員及檢察官名義致電周宵雲（無證據證明被告2人知悉上開加重事由），稱因涉及洗錢防制法案件，需存款於公正帳戶監管進行財產公證云云，致周宵雲陷於錯誤，於同年6月22日下午2時12分許，匯款75萬元至合作金庫銀行帳號末3碼476號帳戶（帳號詳卷）。 由不詳成員於同（22）日下午2時29分許，將左列款項轉匯至永豐銀行帳號末3碼363號帳戶（帳號詳卷）。 由不詳成員於同（22）日下午2時32分許，轉匯40萬元至本案國泰世華甲帳戶。 110年6月22日下午2時46分至55分許，在臺北市○○區○○○路0段0000號及臺北市○○區○○○路0段00巷0號，由丙○○將左列款項分次領一空。 ⑴告訴人周宵雲於警詢之證述（見臺灣臺北地方檢察署111年度偵字第4653號卷【下稱偵字4653卷】第151至155、157至159頁） ⑵告訴人網路轉帳交易畫面擷圖翻拍照片（見偵字4653卷第174頁） ⑶左列各人頭帳戶交易明細（見偵字4653卷第55至61、81至86、117至119、137至140頁） ⑷自動櫃員機監視器錄影畫面翻拍照片（見偵字4653卷第53、80頁）  1之2    由不詳成員於同（22）日下午2時32分許，轉匯35萬元至本案國泰世華乙帳戶。 110年6月22日下午2時47分至3時21分許，在臺北市○○區○○○路0段000巷00號及臺北市○○區○○○路0段000號，由甲○○將左列款項分次提領一空。  2  丁○○ 詐騙集團不詳成員於110年3月2日，以LINE暱稱「LINDA」、「神力女超人」，向丁○○佯稱如欲加入博弈網站須依指示匯款云云，致丁○○陷於錯誤，於同年6月24日晚間7時33分許，匯款2萬元至合作金庫銀行帳號末3碼418號帳戶（帳號詳卷）。 由不詳成員於同（24）日晚間7時36分許，將左列款項轉匯至永豐銀行帳號末3碼002號帳戶（帳號詳卷）。 由不詳成員於同（24）日晚間7時37分許，將左列款項轉匯至本案國泰世華乙帳戶。 110年6月24日晚間8時9分許，由甲○○將左列款項提領一空。 ⑴被害人丁○○於警詢之證述（見臺灣臺北地方檢察署111年度偵字第6863號卷【下稱偵字6863卷】第93至96頁） ⑵被害人網路轉帳交易畫面擷圖（見偵字6863卷第130頁） ⑶左列各人頭帳戶交易明細（見偵字4653卷第55至61、149至150頁及偵字6863卷第67至75頁） ⑷自動櫃員機監視器錄影畫面翻拍照片（見偵字4653卷第53、80頁） 
附表二：
編號 對應之事實 罪名及宣告刑 1 如附表一編號1之2所示 甲○○犯三人以上共同詐欺取財罪，處有期徒刑陸月。 2 如附表一編號2所示 甲○○犯三人以上共同詐欺取財罪，處有期徒刑陸月。